【裁判字號】    97,交易,702
【裁判日期】    980114
【裁判案由】    業務過失傷害等
【裁判全文】
臺灣臺中地方法院刑事判決             97年度交易字第702號
公  訴  人  臺灣臺中地方法院檢察署檢察官
被      告  乙○○○
            甲○○
上列被告等因業務過失傷害等案件，經檢察官提起公訴（97年度
偵字第24094號），本院判決如下：
    主    文
乙○○○從事業務之人，因業務上之過失傷害人，處有期徒刑貳
月，如易科罰金，以新臺幣壹仟元折算壹日。
甲○○過失傷害人，處拘役肆拾伍日，如易科罰金，以新臺幣壹
仟元折算壹日。
    犯 罪 事 實
一、乙○○○係平日以駕駛營業用小客車即計程車（下稱計程車
    ）載客為業，為從事駕駛業務之人，於民國97年3月17日凌
    晨3時55分許，駕駛車號087-XT號計程車，後座搭載乘客丙○○，沿臺中市○○區○○路由西往東方向直行，其理應注
    意遵守行車於上開路段，時速不得超過50公里，且應注意車
    前狀況，隨時採取必要安全措施，而依當時天候晴、夜間有
    照明、柏油路面乾燥、路面無缺陷、無障礙物且視距良好，
    尚無不能注意之情事，乙○○○竟疏於注意前方車輛動態，
    復以50至60公里之時速超速行駛，適有甲○○駕駛車號5V-4
    438號自小客車，沿臺中市○○路由東往西方向行駛，於臺
    中市○○路與陝西路口欲迴轉前，應注意來、往車輛，不得
    擅自迴轉，而依當時天候、路面等上揭狀況，無不能注意之
    情事，竟亦疏於注意及此，仍貿然迴轉，上揭2車遂在臺中
    市○○路與陝西路之路口發生碰撞，致乙○○○之車內乘客
    丙○○受有左眼眶撕裂傷約4公分之傷害。乙○○○、甲○○於肇事後均留待現場，主動向前來處理車禍之員警表示係
    肇事者而自願接受裁判。
二、案經丙○○委由杜逸新律師訴由臺灣臺中地方法院檢察署檢
    察官偵查起訴。
    理    由
一、證據能力部分
    按被告以外之人於審判外之言詞或書面陳述，除法律有規定
    者外，不得作為證據，為刑事訴訟法第159條第1項定有明文
    。又按被告以外之人於審判外之陳述，雖不符合同法第159
    條之1至第159條之4之規定，但經當事人於審判程序同意作
    為證據，法院審酌該言詞陳述或書面陳述作成時之情況，認
    為適當者，亦得為證據。當事人、代理人或辯護人於法院調
    查證據時，知有第159條第1項不得為證據之情形，而未於言
    詞辯論終結前聲明異議者，視為有前項之同意，刑事訴訟法
    第159條第1項及第159條之5分別定有明文。卷附之中國醫藥
    大學附設醫院診斷證明書、道路交通事故現場圖、道路交通
    事故調查報告表(一)、(二)、道路交通事故談話紀錄表、道路交
    通事故肇事人自首情形紀錄表、補充資料表、初步研判表、
    交通事故照片11張、受傷照片1張等，雖係被告以外之人於
    審判外之書面陳述，屬傳聞證據，惟被告至本件言詞辯論終
    結前均未予以爭執，本院並審酌該等證據作成之情狀，並無
    違法或不當等情事，認為適當，揆諸前開規定，得為證據。
二、訊據被告乙○○○、甲○○對於伊2人分別駕駛計程車及自
    小客車，在前揭時、地發生碰撞，致乘坐於被告乙○○○計
    程車內之被害人丙○○因而受有傷害等情均坦承不諱，被告
    乙○○○並坦承有超速駕車，惟辯稱被告甲○○迴轉時疏未
    注意有無對向來車，始肇致本件車禍，被告甲○○則辯稱，
    伊要迴轉之前，已確定沒有車才慢慢迴轉過去，是被告乙○○○車速過快才肇事，伊沒有過失云云。經查：
(一)、被告乙○○○於97年3月17日凌晨3時55分許，駕駛車號087-
    XT號計程車，搭載被害人丙○○，沿臺中市○○區○○路由
    西往東方向直行至文心路與陜西路口時，適被告甲○○駕駛
    車號5V-4438號自小客車，沿臺中市○○路由東往西方向行
    駛，於臺中市○○路與陝西路口迴轉時，2車遂於文心路及
    陝西路口發生碰撞，致被害人丙○○受有左眼眶撕裂傷約4
    公分之傷害，而2車車損情形分別為被告乙○○○之計程車
    前車頭凹損，被告甲○○之自小客車右前門、右前輪、右前
    葉子板凹損等情，除據被告2人於警、偵訊及本院審理時供
    承在卷，復有道路交通事故現場圖、道路交通事故調查報告
    表(一)、(二)、道路交通事故談話紀錄表、道路交通事故補充資
    料表、交通事故照片11張、中國醫藥大學附設醫院診斷證明
    書及受傷照片1張等在卷為憑（見偵查卷第7至8頁、第20至
    26頁、第29至38頁），堪信為真。
(二)、按「行車速度，依速限標誌或標線之規定」、「汽車行駛時
    ，駕駛人應注意車前狀況，並隨時採取必要之安全措施」、
    「汽車迴車時，應依下列規定：五、汽車迴車前，應暫停
    並顯示左轉燈光或手勢，看清無來往車輛，並注意行人通過
    ，始得迴轉」，道路交通安全規則第93條第1項前段、第94
    條第3項、第106條第1項第5款訂有明文。
(三)、被告乙○○○於事故發生時，於肇事現場製作談話筆錄時，
    供承其車速約每小時60公里，嗣於偵查及本院中亦均坦承係
    以每小時5、60公里之車速駕駛，而按被告乙○○○行經之
    臺中市○○路由西往東路段，其速限為每小時50公里，有道
    路交通事故調查報告表(一)在卷足憑見偵查卷第21頁），則被
    告乙○○○確有超速一節，堪以認定。又被告乙○○○雖辯
    稱是被告甲○○任意迴轉，且文心路與陜西路口分隔島有種
    樹，視線不佳，很難看到對向來車云云，惟按駕駛人本應注
    意車前狀況，並隨時採取必要措施，被告乙○○○行駛上開
    路段時，雖屬綠燈直行，然因其已超速行駛，其對於車前狀
    況之反應時間有所壓縮，本應隨時保持高度注意及警覺，然
    疏未注意被告甲○○之自小客車於文心路與陜西路口迴轉，
    致反應不及而撞及被告甲○○自小客車，顯有過失，其前揭
    所辯，俱屬卸責之詞，無足為採。
(四)、另被告甲○○否認有過失，並以前詞置辯。惟據被告甲○○
    於員警製作道路交通事故談話筆錄時陳稱：「（發現危險時
    距離對方多遠？採取何種反應措施？）轉路口內才看到就撞
    到了」等語（見偵查卷第23頁），復於偵查中亦供承：「（
    你的過失？）我迴轉要暫停看是否有無對方來車，結果沒有
    注意到對方的車子，就撞上了」等語（見偵查卷第14、15
    頁），另核本件肇事時間約係凌晨3時55分許之夜間，被告
    乙○○○之計程車之車前燈應有亮光，被告甲○○如在文心
    路及陝西路口有先暫停，應可看見到被告乙○○○之車輛自
    對向駛來，再參諸本件被告2人所駕駛之2車車損情形，即被
    告乙○○○之營業自小客車前車頭凹損，被告甲○○自小客
    車右前門、右前輪、右前葉子板凹損等情，被告甲○○顯係
    在其甫迴轉時即與被告乙○○○之營業自小客車發生碰撞，
    益徵，被告甲○○於文心路及陜西路口迴轉前，未注意被告
    乙○○○之來車，即貿然迴轉，致直行之被告乙○○○車輛
    亦因超速且疏未注意車前狀況而煞車不及，2車因而發生碰
    撞之事實，亦堪認定。
(五)、末查，本件肇事時、地之天候晴，夜間有照明，路面亦無任
    何缺陷或障礙，視距良好，則肇事之時，被告2人應無不能
    注意之情事，有卷附之道路交通事故調查表(一)、(二)足憑，是
    被告2人於行駛時，依肇事當時，應注意，且能注意，被告
    乙○○○竟疏於注意行車速度，應依速限標誌之規定，且應
    注意其車前狀況，隨時採取必要安全措施，而竟仍超速行駛
    ，且未能因而提高注意，適被告甲○○亦疏未注意在上開路
    口迴轉前，應確定無往來車輛，始得迴轉，竟仍冒然迴轉，
    致2車發生碰撞，並造成乘坐於被告乙○○○之被害人丙○○因而受有傷害，足認被告2人之過失行為與被害人丙○○
    之傷害結果有因果關係。
(六)、又被告乙○○○案發時，係駕駛車牌號碼087-XT號營業用小
    客車，以為計程車營業之用，且案發當時亦搭載乘客即被害
    人丙○○等情，業據被告供承及該營業用自小客車之車損照
    片，足見案發時被告確實以駕駛為其業務且於從事駕駛業務
    之際發生本件車禍。
三、綜上所述，本件事證明確，被告乙○○○業務過失傷害犯行
    、被告甲○○過失傷害犯行，均洵足認定，應予依法論科。
四、核被告乙○○○所為，係犯刑法第284條第2項之業務過失傷
    害罪，被告甲○○所為，係犯刑法第284條第1項之過失傷害
    罪。另被告2人於肇事後，於有偵查權限之人知悉犯罪人之
    前，處理員警前往現場處理，被告2人均在場，並當場承認
    為肇事者，有臺中市○○○道路交通事故肇事人自首情形紀
    錄表2份在卷可稽，其對於未發覺之罪自首而接受裁判，爰
    依刑法第62條前段之規定，減輕其刑。爰審酌被告乙○○○
    平日駕駛計程車為業，更應小心駕駛，注意行車及乘客之安
    全，惟念及肇事後坦承部分過失，態度尚佳，另被告甲○○
    否認過失，及被告乙○○○、甲○○2人就本件車禍之過失
    程度，且迄今尚未與被害人丙○○達成民事和解賠償等一切
    情狀，分別量處如主文所示之刑，並諭知易科罰金之折算標
    準。
五、據上論斷，應依刑事訴訟法第299條第1項前段，刑法第284
    條第1項、第2項、第62條前段、第41條第1項前段，刑法施
    行法第1條之1、第2項前段，判決如主文。
本案經檢察官丁○○到庭執行職務。
中    華    民    國    98    年    1    月    14    日
            刑事第十四庭審判長法  官  陳  葳
                              法  官  洪堯讚
                              法  官  李慧瑜
以上正本證明與原本無異。
如不服本判決應於收受判決後10日內向本院提出上訴書狀，並應
敘述具體理由；其未敘述上訴理由者，應於上訴期間屆滿後20日
內向本院補提理由書（均須按他造當事人之人數附繕本）「切勿
逕送上級法院」。
                              書記官  陳青瑜
中    華    民    國    98    年    1    月    14    日
附錄論罪科刑法條
中華民國刑法第284條
因過失傷害人者，處6月以下有期徒刑、拘役或5百元以下罰金，
致重傷者，處1年以下有期徒刑、拘役或5百元以下罰金。
從事業務之人，因業務上之過失傷害人者，處1年以下有期徒刑
、拘役或1 千元以下罰金，致重傷者，處 3 年以下有期徒刑、
 拘役或2千元以下罰金。


司法院資訊處製作；財團法人民間司法改革基金會備份。
